臺灣高雄地方法院民事裁定　九十三年度財管字第二二號
　　聲　請　人　甲○○
右聲請人聲請選任被繼承人黃文洲之遺產管理人事件，本院裁定如左：
    主      文
選任吳剛魁律師為被繼承人黃文洲（男，民國○○○年○月○○日生，身分證統一編
號：Ｚ000000000號）之遺產管理人。
程序費用由聲請人負擔。
    理      由
一、按「繼承開始時，繼承人之有無不明者，由親屬會議於一個月內選定遺產管理人
    ，並將繼承開始及選定遺產管理人之事由，向法院報明」、「無親屬會議或親屬
    會議未於前條所定期限內選定遺產管理人者，利害關係人或檢察官，得聲請法院
    選任遺產管理人，並由法院依前項規定為公示催告」、又「先順序繼承人均拋棄
    其繼承權時，由次順序之繼承人繼承，其次順序之繼承人有無不明或第四順序之
    繼承人均拋棄其繼承權者，準用關於無人承認繼承之規定」，民法第一千一百七
    十七條、第一千一百七十八條第二項、第一千一百七十六條第六項分別定有明文
    。
二、聲請意旨略以：被繼承人黃文洲前於民國九十一年一月間向聲請人借款新台幣（
    下同）二百萬元，並將其所有坐落高雄縣彌陀鄉○○段九○三地號之土地設定抵
    押權予聲請人，詎被繼承人於九十二年八月二十九日死亡，其全部繼承人均已聲
    明拋棄繼承，且無法依民法第一千一百七十七條規定選定遺產管理人，聲請人為
    被繼承人之債權人，為利害關係人，為順利受償債權，爰依非訟事件法第七十八
    條第一項及民法第一千一百七十八條第二項之規定，聲請指定吳剛魁律師擔任被
    繼承人黃文洲之遺產管理人，負責處理遺產之一切事宜等語。
三、查聲請人主張之前揭事實，業據聲請人提出除戶戶籍謄本，土地所有權狀、抵押
    權設定契約書、他項權利證明書、被繼承人黃文洲之財產歸戶資料、本院九十二
    年度繼字第一五三三號拋棄繼承權事件通知影本等件為證，堪信為實。揆諸首揭
    法條規定與說明，聲請人既為被繼承人黃文洲之債權人，應屬利害關係人無疑，
    其向本院聲請選任黃文洲之遺產管理人，尚屬有據。本院審酌：被繼承人黃文洲
    之繼承人既已拋棄繼承，足認渠等並無意願瞭解被繼承人之遺產、債權債務關係
    及嗣後之處理情形，而聲請人既具狀表示希望指定吳剛魁律師擔任本件遺產管理
    人，復經本院以電話確認吳剛魁律師願意擔任本件遺產管理人之意願，本院認為
    遺產管理人之職務，主要係彙整被繼承人之財產，踐行被繼承人債權、債務之確
    認，將債權人債權、債務作適法合理之分配，並於有繼承人承認繼承時或遺產分
    配後尚有剩餘時，將遺產移交繼承人或國庫，故遺產管理人自應選任就遺產管理
    之有關法律程序熟悉之人為適宜，是由具律師身分之人擔任其遺產管理人，乃有
    利於管理及處理被繼承人之遺產問題，爰准聲請人所請，選任吳剛魁律師為被繼
    承人黃文洲之遺產管理人。
四、又非訟事件程序費用，除法律另有規定外，由聲請人負擔，非訟事件法第八條第
    一項前段定有明文。而民法第一千一百五十條前段又非聲請人聲請選任遺產管理
    人事件之程序費用應由遺產負擔之另外規定（民事訴訟法第六百三十四條規定之
    文義可供參考），斷無依上開實體法之規定，做為法院命負擔程序費用之依據。
    是本件程序費用，自應由聲請人負擔。至聲請人將來將此程序費用依民法第一千
    一百五十條前段之規定，列為費用而併為執行或參與分配，則屬另一回事，不應
    混淆，併此敘明。
五、依非訟事件法第八條第一項前段，裁定如主文。
中　　　華　　　民　　　國　　九十三　　年　　　三　　　月　　三十一　　日
                              臺灣高雄地方法院家事法庭
~B法　　　官　劉建利
右為正本係照原本作成。
如對本裁定抗告須於裁定送達後十日內向本院提出抗告狀。
中　　　華　　　民　　　國　　九十三　　年　　　三　　　月　　三十一　　日
~B法院書記官　鄭裕一
